【裁判字號】    92,家抗,6
【裁判日期】    920424
【裁判案由】    指定遺產管理人
【裁判全文】
台灣高等法院花蓮分院民事裁定  九十二年度家抗字第六號
    抗  告  人  財政部國有財產局臺灣北區辦事處臺東分處
    法定代理人  杜麗芳
右抗告人因財政部臺灣省南區國稅局聲請指定被繼承人李燕山遺產管理人事件，對於
中華民國九十一年十二月三十日臺灣臺東地方法院九十一年度財管字第一號所為裁定
提起抗告，本院裁定如左：
    主    文
原裁定廢棄，應由臺灣臺東地方法院更為裁定。
    理    由
一、按依本法之規定應開親屬會議時，由當事人、法定代理人或其他利害關係人召集
    之，民法第一千一百二十九條定有明文，而親屬會議之人數、組織構成、不能召
    開或召開困難之處理等相關事項亦於同法第一千一百三十條以下規定甚詳。是於
    繼承開始，繼承人有無不明時，同法第一千一百七十七條既規定應由親屬會議於
    一個月內選定遺產管理人，並將繼承開始及選定遺產管理人之事由，向法院報明
    ，自應依上開規定踐行召開親屬會議之程序。至同法第一千一百七十八條第二項
    聲請法院選任遺產管理人之規定，則屬「無親屬會議」或「親屬會議未於前條所
    定期限內選定遺產管理人」之補充規定，此觀諸該條文自明。
二、本件聲請人財政部臺灣省南區國稅局在原法院意旨略以：被繼承人李燕山於民國
    （下同）九十年十月十五日死亡，籍設台東縣太平村和平路一Ｏ二號，遺有台東
    縣台東市○○段三三五、三三五之一、三三五之二、三三五之三、台東段三二三
    之二、三二四、三二五、三二七之一Ｏ、三二七之五三、三二七之五四、三二七
    之一四五地號等十一筆土地，其繼承人皆已拋棄繼承，致其遺留之前開不動產無
    人繼承，聲請人為利害關係人，為此依民法第一千一百七十八條及非訟事件法第
    七十八條之規定，聲請裁定指定財政部國有財產局台灣北區辦事處（聲請意旨狀
    誤載為南區辦事處）台東分處為被繼承人李燕山之遺產管理人等語。原法院經核
    卷證，認無不合，裁定選任抗告人為李燕山之遺產管理人。
三、抗告意旨略以：依臺灣高等法院九十一年度家抗字第五二號民事裁定理由載明「
    於無人承認之繼承，依民法第一千一百七十八條第二項規定聲請法院指定遺產管
    理人之前，應先踐行民法第一千一百二十九條、第一千一百三十一條、第一千一
    百三十二條、第一千一百三十七條等規定之前置程序，方符法律規定意旨」；然
    本案對於前述應踐行之前置程序，未見相對人（即聲請人）提出證據資料釋明，
    原審法院亦未詳查；且選任抗告人為遺產管理人，並不適當等語。
四、經查：本件被繼承人李燕山於九十年十月十五日死亡，其法定繼承人即李黃阿金
    等人均於法定期間內，向所管轄法院為拋棄繼承之意思表示，並經函准備查在案
    ，有原法院九十一年一月二十八日東院生民直九十繼字第八一號通知函在卷足憑
    ；依民法第一千一百七十六條第六項之規定，固準用無人承認繼承之規定。惟本
    件聲請人財政部臺灣省南區國稅局，就其聲請法院選任遺產管理人業已符合「無
    親屬會議」或「親屬會議未於民法第一千一百七十七條所定期限內選定遺產管理
    人」之條件，並未提出證據資料釋明之；原法院亦未依職權調查本件是否已先踐
    行召開親屬會議以選任遺產管理人之前置程序，遽予准許，非無可議。抗告意旨
    執此指摘，為有理由，應由本院予以廢棄，並由原法院就近調查，另為妥適之裁
    定。另抗告意旨謂依司法院秘書長九十年十二月二十日（九十）秘台廳民一字第
    三０二二四號函示，應儘量避免指定國有財產局為遺產管理人一節，原法院如准
    指定本件遺產管理人時宜加審酌，併予指明。
據上論結，本件抗告為有理由，爰依非訟事件法第二十八條、民事訴訟法第四百九十
二條第二項，裁定如主文。
中      華      民      國    九十二    年      四      月    二十四    日
                                    審判長法官  吳鴻章
                                          法官  黃永祥
                                          法官  林德盛
右正本係照原本作成。
本件非以違背法令為理由不得再抗告。
                                    法院書記官  劉夢蕾
中      華      民      國    九十二    年      四      月    二十四    日


司法院資訊處製作；財團法人民間司法改革基金會備份。
